tb_e3_e5_ldr.cir - L29b2: E3 ed E5 col mute graduale a monte (due LDR VTL5C4 all'ingresso del blocco A, ADR-038)
* Prima riga = titolo (docs/limitations.md #10).
*
* COSA SI PROVA (L29b2, ADR-038 "Da misurare": E3, E5 e l'accoppiamento
* LED-cella). La catena di tb_trim.cir, trim candidato 2 (845 / 464 / 464, il
* candidato di progetto, ADR-027), con davanti al blocco A le due celle di
* circuits/preamp/preamp_audio.py:
*
*   VSRC --RSRC-- SRCX --[LDR serie, U101]-- AIN --[blocco A]-- ...
*                                             |
*                                        [LDR derivazione, U102] -- 0
*                                             |
*                                        R_IN 1 M (dentro il blocco)
*
* IL MODELLO DELLE CELLE: models/optocoupler/vtl5c4_comportamentale.lib,
* comportamentale dal datasheet, con estrapolazione dichiarata sopra ~10 kOhm.
* Ogni cifra di questo deck porta quell'etichetta. Il modello NON HA RUMORE
* (lo dichiara la sua intestazione): per E5 la cella in serie si sostituisce
* con un resistore del suo valore di lavoro, che ha il rumore termico; il
* rumore in eccesso di una fotoresistenza reale (1/f, fotoconduttivo) non e'
* modellato da nessuna parte ed e' da misurare sul prototipo.
*
* E3 (REQUIREMENTS, "Nota su E3"): |Zin| minima 20 Hz - 20 kHz al connettore,
* cioe' al nodo SRCX, in ogni posizione del trim; CSEL come in tb_trim.cir.
* Tre stati delle celle, dal punto di lavoro reale del modello:
*   gioco  d = 0: serie 20 mA (~88 ohm, curva B), derivazione 10 nA (400 M)
*   mute   d = 1: serie 10 nA (400 M), derivazione 20 mA (~88 ohm)
*   meta'  serie 4,5 uA (~2 M, il fondo del tratto lento del profilo v3) e
*          derivazione 10 nA: il carico piu' basso che la sorgente vede nel
*          tratto in cui la serie e' gia' alta
* Il minimo lungo la SEQUENZA (in transitorio) e' di post.py sui dati di V2.
*
* E5 (<= 9,90 uV, tb_trim.cir: E5 meno le quote da 1 uV di ADR-020 e ADR-022).
* Stato di gioco. La serie come resistore: 88,3 ohm (curva B a 20 mA, dal punto
* di lavoro: la corsa lo stampa e lo confronta) e 118 ohm (curva D, la piu'
* resistiva delle quattro, dalla tabella del modello a 20 mA). La derivazione
* resta il modello, a 400 M: il suo rumore termico vede il nodo chiuso dalla
* sorgente e dalla serie. Posizioni del trim 0 / 6 / 12, modi 0 / 3 / 10 dB,
* attenuatore al massimo e a meta' corsa, sorgente 1,5 e 430 ohm. Riferimento
* "senza LDR": la serie a 1 mohm.
*
* L'ACCOPPIAMENTO LED-CELLA, 0,5 pF (ADR-038 "Rumore", ADR-022). Il comando dei
* LED e' fuori scheda e non e' progettato: il suo rumore non si conosce. Il
* deck misura allora la TRASFERENZA |V(jack) / V(anodo)| con un generatore AC
* da 1 V dietro 0,5 pF sul lato sorgente della serie e sul nodo AIN, e ne
* ricava la densita' piatta massima all'anodo per restare dentro 1 uV al jack:
* e' un requisito sul comando, non una misura del comando.
*
* NODI: i blocchi e le celle sono sottocircuiti (limitations #24); RG / RG10
* terminati (#27). Il rumore e' un PAVIMENTO: KF = 0 su ogni modello (NC-004,
* NC-031).
*
* TABELLE (echo; nessun wrdata le nomina, #25):
*   tb_e3_e5_ldr_e3.csv   stato,pos,csel,rs_ohm,rp_ohm,zmin_ohm,z20_ohm,z1k_ohm,z20k_ohm
*   tb_e3_e5_ldr_e5.csv   ldr,rs_ohm,pos,mode,att,rsrc,onoise_uv
*   tb_e3_e5_ldr_cio.csv  lato,mode,hmax,hint_v,ea_max_nv
* Convenzione dei percorsi: tb_op.cir (L2).

.include /Users/roberto/EDA/.claude/worktrees/L39/spice/preamp/placeholder_devices.lib
* L22: lo specchio d'ingresso e' un LS352 (ADR-018).
.include /Users/roberto/EDA/.claude/worktrees/L39/models/bjt_pnp/ls350.lib
.include /Users/roberto/EDA/.claude/worktrees/L39/spice/preamp/gain_block.subckt
.include /Users/roberto/EDA/.claude/worktrees/L39/models/optocoupler/vtl5c4_comportamentale.lib

VPP VPLUS 0 DC 15
VMM VMINUS 0 DC -15

* --- la sorgente selezionata e cio' che il selettore aggiunge ---
VSRC  VSN 0 DC 0 AC 1
RSRC  VSN SRCX 1.5
CSEL  SRCX 0 1f

* --- il mute graduale a monte: le due celle e il loro comando (ADR-038) ---
* LED comandati da generatori di corrente, catodo a massa; 10 M dall'anodo a
* massa: un LED col solo generatore non ha percorso in continua e l'op fallisce
* in silenzio (trappola di L29b). Il 10 M e' del banco, non della scheda.
ILS  0 ALS DC 20m
RALS ALS 0 10MEG
ILP  0 ALP DC 10n
RALP ALP 0 10MEG
XLS  ALS 0 SRCX AIN VTL5C4_B
XLP  ALP 0 AIN 0 VTL5C4_B
* per E5: la serie come resistore (aperta a 1 T fuori da E5)
RLDRS SRCX AIN 1e12

* --- l'accoppiamento LED-cella, per la trasferenza (spento fuori da quella) ---
VINJ NINJ 0 DC 0 AC 0
CINJS NINJ SRCX 1e-30
CINJP NINJ AIN 1e-30

* --- blocco A, guadagno 1, ramo del rele' non montato ---
XA AIN AOUT AFB ARG ARG10 VPLUS VMINUS GAINBLOCK
RARG   ARG   0 1G
RARG10 ARG10 0 1G

* --- il trim, candidato 2 (ADR-027) ---
RL1 AOUT TAP6 845
RL2 TAP6 TAP12 464
RL3 TAP12 0 464
RT1R AOUT ATOP 0.1
CT1R AOUT ATOP 15p
RT1S T2C ATOP 1G
CT1S T2C ATOP 15p
RT2R TAP6 T2C 0.1
CT2R TAP6 T2C 15p
RT2S TAP12 T2C 1G
CT2S TAP12 T2C 15p
CWIRE ATOP 0 100p

* --- l'attenuatore a scatti da 10 k ---
RATTH ATOP BIN 1m
RATTL BIN 0 10k

* --- blocco B, 0 / +3 / +10 dB ---
XB BIN BOUT BFB BRG BRG10 VPLUS VMINUS GAINBLOCK
CSTB    BRG   0 15p
RRGB    BRG   0 1G
CSTB10  BRG10 0 15p
RRG10B  BRG10 0 1G

RISO   BOUT BOUTA 47
COUT   BOUTA JACK 4.7u
RBLEED JACK 0 220k
RLOAD  JACK 0 100k

.control
* ============ il valore di lavoro della serie (curva B, 20 mA) ============
op
let rsb = 10^v(xls.xs)
echo "punto di lavoro: serie curva B a 20 mA = $&rsb ohm (atteso 88,3 dalla tabella)"
destroy all

* ============================== E3 ==============================
echo "stato,pos,csel,rs_ohm,rp_ohm,zmin_ohm,z20_ohm,z1k_ohm,z20k_ohm" > tb_e3_e5_ldr_e3.csv
alter rsrc = 1m
foreach st 1 2 3
  if $st = 1
    set sn = "gioco"
    alter ils dc = 20m
    alter ilp dc = 10n
  end
  if $st = 2
    set sn = "mute"
    alter ils dc = 10n
    alter ilp dc = 20m
  end
  if $st = 3
    set sn = "meta"
    alter ils dc = 4.5u
    alter ilp dc = 10n
  end
  foreach pos 0 6 12
    if $pos = 0
      alter rt1r = 0.1
      alter rt1s = 1G
      alter rt2r = 0.1
      alter rt2s = 1G
    end
    if $pos = 6
      alter rt1r = 1G
      alter rt1s = 0.1
      alter rt2r = 0.1
      alter rt2s = 1G
    end
    if $pos = 12
      alter rt1r = 1G
      alter rt1s = 0.1
      alter rt2r = 1G
      alter rt2s = 0.1
    end
    foreach cs 1f 22p 68p
      alter csel = $cs
      op
      let rsv = 10^v(xls.xs)
      let rpv = 10^v(xlp.xs)
      set rsvs = "$&rsv"
      set rpvs = "$&rpv"
      ac dec 50 20 20k
      let zmag = mag(v(srcx)/(-i(vsrc)))
      meas ac zmin min zmag from=20 to=20000
      meas ac z20 find zmag at=20
      meas ac z1k find zmag at=1000
      meas ac z20k find zmag at=20000
      echo "E3 stato=$sn pos=$pos csel=$cs"
      print zmin
      echo "$sn,$pos,$cs,$rsvs,$rpvs,$&zmin,$&z20,$&z1k,$&z20k" >> tb_e3_e5_ldr_e3.csv
      destroy all
    end
  end
end
alter csel = 1f
alter ils dc = 20m
alter ilp dc = 10n

* ============================== E5 ==============================
* La serie diventa il resistore RLDRS; la cella in serie si spegne (10 nA ->
* 400 M in parallelo, trascurabile). "nessuna": RLDRS a 1 mohm.
echo "ldr,rs_ohm,pos,mode,att,rsrc,onoise_uv" > tb_e3_e5_ldr_e5.csv
alter ils dc = 10n
foreach lc 0 1 2
  if $lc = 0
    set ln = "nessuna"
    set rsl = "1m"
  end
  if $lc = 1
    set ln = "curvaB"
    set rsl = "88.3"
  end
  if $lc = 2
    set ln = "curvaD"
    set rsl = "118"
  end
  alter rldrs = $rsl
  foreach pos 0 6 12
    if $pos = 0
      alter rt1r = 0.1
      alter rt1s = 1G
      alter rt2r = 0.1
      alter rt2s = 1G
    end
    if $pos = 6
      alter rt1r = 1G
      alter rt1s = 0.1
      alter rt2r = 0.1
      alter rt2s = 1G
    end
    if $pos = 12
      alter rt1r = 1G
      alter rt1s = 0.1
      alter rt2r = 1G
      alter rt2s = 0.1
    end
    foreach mode 0 3 10
      if $mode = 0
        set gm = "0db"
        alter rrgb = 1G
        alter rrg10b = 1G
      end
      if $mode = 3
        set gm = "3db"
        alter rrgb = 0.1
        alter rrg10b = 1G
      end
      if $mode = 10
        set gm = "10db"
        alter rrgb = 0.1
        alter rrg10b = 0.1
      end
      foreach at 1 2
        if $at = 1
          set ga = "max"
          alter ratth = 1m
          alter rattl = 10k
        end
        if $at = 2
          set ga = "mid"
          alter ratth = 5k
          alter rattl = 5k
        end
        foreach rs 1.5 430
          alter rsrc = $rs
          noise v(JACK) VSRC dec 50 20 20000 1
          setplot noise2
          let onu = onoise_total*1e6
          echo "E5 ldr=$ln pos=$pos mode=$gm att=$ga rsrc=$rs"
          print onu
          echo "$ln,$rsl,$pos,$gm,$ga,$rs,$&onu" >> tb_e3_e5_ldr_e5.csv
          destroy all
        end
      end
    end
  end
end
alter rldrs = 1e12
alter ils dc = 20m
alter ratth = 1m
alter rattl = 10k
alter rsrc = 1.5
alter rt1r = 0.1
alter rt1s = 1G
alter rt2r = 0.1
alter rt2s = 1G

* ================= l'accoppiamento LED-cella, 0,5 pF =================
* Trasferenza dall'anodo al jack, stato di gioco, attenuatore al massimo.
* ea_max_nv = 1 uV / sqrt(integrale |H|^2 df, 20 Hz - 20 kHz): la densita'
* piatta massima all'anodo per 1 uV al jack (la quota di ADR-022).
echo "lato,mode,hmax,hint_v,ea_max_nv" > tb_e3_e5_ldr_cio.csv
alter vsrc ac = 0
alter vinj ac = 1
foreach lato 1 2
  if $lato = 1
    set lt = "serie_lato_sorgente"
    alter cinjs = 0.5p
    alter cinjp = 1e-30
  end
  if $lato = 2
    set lt = "nodo_AIN"
    alter cinjs = 1e-30
    alter cinjp = 0.5p
  end
  foreach mode 0 10
    if $mode = 0
      set gm = "0db"
      alter rrgb = 1G
      alter rrg10b = 1G
    end
    if $mode = 10
      set gm = "10db"
      alter rrgb = 0.1
      alter rrg10b = 0.1
    end
    ac lin 2000 20 20k
    let h = mag(v(jack))
    let h2 = h*h
    meas ac hmax max h from=20 to=20000
    let hintv = sqrt(mean(h2)*19980)
    let eamax = 1e-6/hintv*1e9
    echo "CIO lato=$lt mode=$gm"
    print hmax hintv eamax
    echo "$lt,$gm,$&hmax,$&hintv,$&eamax" >> tb_e3_e5_ldr_cio.csv
    destroy all
  end
end
.endc

.end
